臺灣桃園地方法院刑事判決　　　　　　　　　　　　九十一年度交易字第四八八號
　　公　訴　人　臺灣桃園地方法院檢察署檢察官
　　被　　　告　甲○○
右列被告因公共危險案件，檢察官聲請簡易判決處刑（九十一年度偵字第九五二八號
），經本院改依通常程序審理，茲判決如左：
    主  文
甲○○無罪。
    理  由
一、公訴意旨略以：被告甲○○明知飲用酒類後，其吐氣所含酒精成份超過每公升○
    點二五毫克以上者，即為酒力所困，辨識力、注意力、反應力均不如常，不得駕
    車，為道路交通安全規則第一百十四條第二款所明訂，竟於民國九十一年五月四
    日晚間十時許，在桃園縣桃園市錢櫃ＫＴＶ內飲用酒類後，翌（五）日凌晨駕駛
    車號ＡＰ─三二三六號自用小客車返家，同日凌晨一時十分許，行經桃園縣桃園
    市○○路○段一四七號前，不慎撞擊停放該處之被害人阮延松所有之車牌號碼Ｇ
    Ｖ—五七二一號自用小客車，及被害人莊傑雄所有之車牌號碼ＪＣ—一二六二號
    自用小客車，經警據報到場處理，對其施以酒精測試，結果因飲用酒類後致其吐
    氣所含酒精成份達每公升零點二六毫克，顯然已達不能安全駕駛自用小客車之狀
    態仍執意駕駛動力交通工具。因認被告涉犯刑法第一百八十五條之三之不能安全
    駕駛動力交通工具而駕駛罪嫌。
二、按犯罪事實應依證據認定之，無證據不得推定其犯罪事實，刑事訴訟法第一百五
    十四條定有明文。又刑事訴訟制度受「倘有懷疑，則從被告之利益為解釋」、「
    被告應被推定為無罪」之原則所支配，故得為訴訟上之證明者，無論為直接或間
    接證據，須客觀上於一般人均不致有所懷疑，而達於確信之程度者，始可據為有
    罪之認定，倘其證明尚未達於「確信」之程度，而有合理可疑存在時，即難據以
    為被告之不利認定，換言之，在法律判斷上，即不能為被告有罪之認定。公訴人
    認被告涉犯右揭罪嫌，無非以被告當時之呼吸中所含酒精濃度為０‧二六ＭＧ／
    Ｌ為其論據。惟按刑法第一百八十五條之三之「不能安全駕駛動力交通工具」，
    應依客觀之事實認定之，雖飲酒後酒精會使人之自主神經系統產生亢奮與認知功
    能的暫時性缺損，且酒後駕車之駕駛人對於移動景物的追蹤能力、經強光照射後
    恢復視力、監視四周之注意力，較平時缺乏等情，然人體對於酒精濃度之承受度
    ，每因個人體質而異，則是否僅能以被告之酒精測試值達每公升０．二六毫克，
    即遽認被告不能安全駕駛動力交通工具，即值合理懷疑。
三、訊據被告固坦承有飲酒後駕車之行為，然堅決否認有何公共危險犯行，辯稱：伊
    雖有喝酒，然伊於駕駛當時精神狀況未受影響，車禍發生之原因係由於當天工作
    較累等語。本院經查，本件車禍之發生原因，主要導因被告於車禍發生當天早上
    即參加公司舉辦之台北縣三峽五寮尖爬山健行活動，至下午才返回公司，而當天
    晚上又赴宴參加同事之生日餐會，並至錢櫃ＫＴＶ唱歌至晚上十時許，以致精神
    不濟等情，業據被告陳述明確，核與證人即渠公司主管呂傳佐於本院審理中之證
    述相符。是以，本案車禍實肇因於被告之疲勞駕車，尚難據此推論被告於飲酒後
    已達於不能安全駕駛之狀態。再者，證人即當時查獲之員警楊承勳於偵查中更證
    稱：當時被告雖有酒味，但精神狀態還好，「語言表達清楚，行動正常，無喝醉
    樣子」等語（見偵卷第二十一頁）。更堪認定被告於飲酒後之精神狀態，並未達
    不能安全駕駛動力交通工具之程度。至於卷附之員警職務上所製作刑法一百八十
    五條之三案件測試觀察紀錄表上，雖記載被告於查獲、測試或訊問過程中有「注
    意力無法集中」之異常現象。惟查，被告當天確有異於常日之疲勞情事，已如前
    述，是被告縱有「注意力無法集中」之狀態，亦符情理之常。復參諸上開測試觀
    察紀錄表記載，被告亦無其餘所載各種酒後失控情形，是該測試觀察紀錄表不足
    作為認定被告有此部分不能安全駕駛動力交通工具而駕駛之犯行之積極證據。綜
    上，足徵被告當時精神狀況及對於四周景物之注意力，暨對於緊急情狀之處理、
    對於外界事務之知覺、理念及判斷作用，與常人無異，是被告當時尚未達於不能
    安全駕駛動力交通工具而駕駛之情形。準此，被告之行為即與上開刑法第一百八
    十五條之三之「不能安全駕駛交通動力工具」之構成要件有間，自不得遽對被告
    論罪科刑。惟被告酒後駕車之行為，易造成對自身及他人之安全造成嚴重威脅，
    是被告酒後，雖未達不能安全駕駛動力交通工具而駕駛之程度，然其行為仍應由
    交通管理機關予以適度之行政處罰，以促使其警惕，附此敘明。此外，復查無其
    他積極證據，足資證明被告涉有何不能安全駕駛動力交通工具而駕駛之犯行，不
    能證明被告此部分之犯罪，爰依首開法條之規定，自應諭知被告無罪之判決。
四、本件檢察官原聲請簡易判決處刑，經本院桃園簡易庭以被告犯罪嫌疑尚有不足，
    而有刑事訴訟法第四百五十一條之一第四項但書第三款之情形，依同法第四百五
    十二條規定，將全案移送本院刑事庭，改依通常程序審理，附此敘明。
據上論斷，應依刑事訴訟法第四百五十二條、第三百零一條第一項，判決如主文。
本案經檢察官蔡正雄到庭執行職務。
中      華      民      國    九十一    年      十      月    二十二    日
                                    臺灣桃園地方法院交通法庭
                                        法  官  陳  永  來
右正本證明與原本無異。
如不服本判決，應於判決送達後十日內向本院提出上訴狀( 應附繕本 )，上訴於
臺灣高等法院。
                                        書記官  洪  明  媚
中      華      民      國    九十一    年      十      月    二十三    日
